【裁判字號】    98,家聲,202
【裁判日期】    980630
【裁判案由】    變更子女姓氏
【裁判全文】
臺灣高雄地方法院民事裁定             98年度家聲字第202號
聲  請  人  乙○○
非訟代理人  史麗珠
相  對  人  甲○○
上聲請人聲請變更子女姓氏事件，本院裁定如下：
    主  文
准聲請人乙○○（女，民國○○年○○月○○日生，身分證統一編號：
Ｚ000000000號）變更姓氏為母姓「史」。
程序費用新臺幣壹仟元由相對人負擔。
    理  由
一、聲請意旨略以：聲請人之母親史麗珠前與相對人未婚而生下
    聲請人，相對人並於聲請人出生後認領聲請人，惟於聲請人
    8 歲時，史麗珠即與相對人分居，詎相對人自與史麗珠分居
    後，並未善盡應養育照顧聲請人之義務，對聲請人均不聞不
    問，聲請人與相對人之關係早已疏離，聲請人對其父姓亦無
    認同感及歸屬感，聲請人爰依民法第1059條第5 項第4 款規
    定，請求變更姓氏為母姓即「史」姓等語。
二、按「有下列各款情形之一，且有事實足認子女之姓氏對其有
    不利之影響時，父母之一方或子女得請求法院宣告變更子女
    之姓氏為父姓或母姓：一、父母離婚者。二、父母之一方或
    雙方死亡者。三、父母之一方或雙方生死不明滿三年者。四
    、父母之一方曾有或現有未盡扶養義務滿二年者。」，民法
    第1059條第5 項定有明文。
三、經查，聲請人主張之上揭事實，業據聲請人於本院審理中陳
    述在卷，並有聲請人提出之相對人戶籍謄本、聲請人之戶口
    名簿各1 份附卷可參，且證人即聲請人母親史麗珠於本院審
    理中證稱：伊和相對人同居至聲請人8 歲時，伊就帶聲請人
    離開了，相對人也沒跟伊聯絡，也都沒有扶養過聲請人，聲
    請人係由伊扶養長大等語，而相對人經本院合法通知，並未
    到庭陳述意見，亦未提出狀作何陳述或答辯，本院綜合參酌
    上揭事證，認聲請人上揭主張其母親史麗珠與相對人於聲請
    人8 歲時分居，惟自分居後，相對人並未善盡應扶養照顧聲
    請人之義務，聲請人係由史麗珠扶養長大等情，應可採信。
四、本院審酌，聲請人之母親史麗珠與相對人於聲請人8 歲時分
    居，當時聲請人年僅約8 歲，尚屬幼兒，正亟需父母親之照
    顧與關懷，而相對人自與史麗珠分居後，並未分擔其應扶養
    照顧聲請人之責任，聲請人實係由史麗珠扶養照顧至成年，
    足認相對人並未善盡其對聲請人之扶養義務顯已逾2 年，又
    自聲請人8 歲起至其成年為止之12年期間，相對人並未探視
    過聲請人，此業據證人史麗珠於本院審理中證述在卷，足認
    相對人對於聲請人之成長狀況並不關心，是聲請人陳稱其對
    相對人之父姓已無認同感及歸屬感，而有改姓母姓之意願等
    語，衡情應屬可以理解，又因相對人長期對聲請人漠不關心
    ，聲請人對其現「蔡」之父姓姓氏，主觀上已無認同感，則
    聲請人現之父姓已對聲請人身心之健全，容有不利之影響，
    而有變更為母姓「史」姓之必要。從而，聲請人依據民法第
    1059條第5 項規定，聲請變更其姓氏為母姓即「史」姓，為
    有理由，應予准許。
五、依非訟事件法第21條第2 項、第24條第1 項，民事訴訟法第
    第95條、78條，裁定如主文。
中    華    民    國    98    年    6     月    30    日
                          家事法庭法  官  呂憲雄
以上正本證明與原本無異。
如不服本裁定，應於收受裁定後10日內，向本院提出抗告狀，須
按對照提出繕本，並繳納裁判費。
中    華    民    國    98    年    6     月    30    日
                                  書記官  沈  蘊


司法院資訊處製作；財團法人民間司法改革基金會備份。
